【裁判字號】    99,交抗,944
【裁判日期】    990331
【裁判案由】    違反道路交通管理處罰條例
【裁判全文】
臺灣高等法院交通事件裁定             99年度交抗字第944號
抗  告  人
即異議人    甲○○
上列抗告人因違反道路交通管理處罰條例案件，不服臺灣板橋地
方法院，中華民國98年12月31日所為裁定（98年度交聲字第3199
號），提起抗告，本院裁定如下：
    主  文
原裁定撤銷，發回台灣板橋地方法院。
    理  由
一、原裁定意旨略以：異議人即受處分人甲○○駕駛車牌號碼
    431－ＸＳ號營業小客車，於民國（下同）97年11月14日中
    午12時50分許行經臺北市○○○路、仁愛路二段路口處時，
    因有「駕車行經有燈光號誌管制之交岔路口闖紅燈」、「違
    反道路交通安全規則肇事致人受傷」之違規行為，經臺北市
    政府警察局交通警察大隊員警分析肇事原因後掣單舉發，並
    經原處分機關各依道路交通管理處罰條例第53條第1項、第
    61條第3項、第63條第1項第3款之規定，處新臺幣（以下同
    ）5,400元罰鍰，並記違規點數共6點。原處分經核無不合，
    異議人之異議為無理由，應予駁回等語。
二、抗告意旨略以：
（一）當時車速不快，所以能在被側撞時能立即停止，警詢時說
      30-40公里，異議時寫20-30公里，因事過多時伊已忘記，
      車速是大概當時車速，並非反覆辯白。
（二）當時大安分局前確有警察，伊有看到。
（三）該路口燈光號誌閃黃燈，當時只有一秒。
（四）伊有申訴未收到違規通知單，北交大已有更裁2,700元罰
      鍰，並記違規點數6點，伊真得沒有闖紅燈，所以才申請
      抗辯等語。
三、撤銷發回理由：
（一）按汽車駕駛人，行經有燈光號誌管制之交岔路口闖紅燈者
      ，處新臺幣1800元以上5400元以下罰鍰。又汽車駕駛人，
      駕駛汽車違反道路交通安全規則、第33條之管制規則，因
      而肇事致人受傷者，記違規點數三點；致人重傷者，吊扣
      其駕駛執照三個月至六個月。又汽車駕駛人有第53情形之
      1者，除依原條款處罰鍰外，並予記違規點數三點。道路
      交通管理處罰條例第53條第1項、第61條第3項、第63條第
      1項第3款分別定有明文。又依修正前違反道路交通管理事
      件統一裁罰基準表規定，違反道路基通管理處罰條例第53
      條第1項規定，小型車於期限內繳納或到案聽候裁決者，
      處罰鍰2,700元，逾越應到案期限30日內，繳納罰鍰或到
      案聽候裁決者，處罰鍰3,600元，逾越應到案期限30日以
      上60日以內，繳納罰鍰或到案聽裁決者，處罰鍰4,500元
      ，逾越應到案期限60日以上，繳納罰鍰或逕行裁決處罰者
      ，處罰鍰5,400元。
（二）次按對於違反道路交通管理處罰條例之行為，逕行舉發者
      ，應按已查明之資料填註車牌號碼、車輛種類、車主姓名
      或名稱及地址，並於通知單上方空白處加註逕行舉發之文
      字後，由舉發機關送達被通知人；而處理違反道路交通管
      理事件，有關文書送達之程序，依行政程序法之規定，違
      反道路交通管理事件統一裁罰基準及處理細則第11條第1
      項第3款、第5條亦分別定有明文。再按行政程序法中對於
      文書送達，其第72條第一項規定：「送達，於應受送達人
      之住居所、事務所或營業所為之。但在行政機關辦公處所
      或他處會晤應受送達人時，得於會晤處所為之」，第73條
      第1項規定：「於應送達處所不獲會晤應受送達人時，得
      將文書付與有辨別事理能力之同居人、受僱人或應送達處
      所之接收郵件人員」，第74條規定：「送達，不能依前二
      條規定為之者，得將文書寄存送達地之地方自治或警察機
      關，並作送達通知書兩份，一份黏貼於應受送達人住居所
      、事務所、營業所或其就業處所門首，另一份交由鄰居轉
      交或置於該送達處所信箱或其他適當位置，以為送達（第
      1項）。前項情形，由郵政機關為送達者，得將文書寄存
      於送達地之郵政機關（第2項）。寄存機關自收受寄存文
      書之日起，應保存三個月（第3項）」；由上開行政程序
      法之規定可知，行政機關欲對應受送達人為寄存送達者，
      須向「應受送達之處所」為送達後，因未能直接送達於本
      人，亦未能交付予有辨別事理能力之同居人、受僱人或接
      收郵件人員時，始得為之；倘係向「非應受送達之處所」
      為送達，縱無人收受，亦不得逕於該址為寄存送達，否則
      其寄存送達，即難認為合法。
（三）本件抗告人抗告意旨稱其未收受違規通知單等語，經查，
      依卷存台北市政府警察局交通警察大隊98年7月20日北市
      警交大事字第09837535900號函說明欄記載：「....本大
      隊舉發陳君「闖紅燈」及「違反道路交通安全規則肇事致
      人受傷」違規行為之北市警交大字第A1A231299號通知單
      ，於97年11月21日依行政程序法第74條及第76條規定檢送
      送達證書，交由台北民權郵局辦理寄發程序，因陳君違規
      事實係屬列管駕駛人，故依陳君之駕籍地址（南投縣名間
      鄉○○路○段315巷16號）為寄達地，復經調閱送達證書，
      該舉發違規通知單無人簽收，於97年11月27日寄存於名間
      郵局」（見原審卷第10頁）；依上開函文記載，本件舉發
      通知單係向抗告人戶籍所在地送達，惟卷附抗告人所陳報
      之住所地址，其實際之住所為台北縣泰山鄉○○路93號8
      樓之1，則系爭舉發通知單逕向其戶籍地寄存送達，是否
      合法送達，即有疑義，則台北交通裁決所於98年6月1日逕
      以抗告人逾越應到案期限60日以上，繳納罰鍰或逕行裁決
      處罰，處最高罰鍰5,400元，是否適當，即有斟酌餘地。
      又依卷存台北市交通裁決所98年7月31日北市裁申字第
      09837819900號函說明欄亦記載：「....另查舉發通知單
      因投遞未果退回原舉發機關，考量郵件實際送達情形，本
      所同意該案採低額裁處，檢附違規通知單、送達證書影本
      各一份，請於98年8月31日前繳納罰鍰2,700元並記違規點
      數共6點結案，逾期將依裁決書處罰主文逕行裁決。」（
      見原審卷第20頁），亦有敘及舉發通知單是否合法送達之
      疑義，而同意改採較低額處罰，而抗告人已於98年6月22
      日至裁決所提出申訴（見原審卷第21頁），是否仍處最高
      罰鍰5,400元，非無審查餘地？而原審就此部分未詳予審
      查，逕依原處分機關之裁處，即有未洽。是抗告人抗告意
      旨指摘原裁定此部分不當為有理由，為兼顧抗告人審級利
      益，自應由本院將原裁定撤銷，並發回原法院更為適法之
      裁定。
據上論結，爰依道路交通案件處理辦法第26條，刑事訴訟法第
413條，裁定如主文。
中    華    民    國    99    年    3     月    31    日
                  刑事第六庭審判長法  官  林明俊
                                  法  官  何信慶
                                  法  官  吳淑惠
以上正本證明與原本無異。
不得再抗告。
                                  書記官  陳雅加
中    華    民    國    99    年    4     月    1     日

司法院資訊處製作；財團法人民間司法改革基金會備份。
